【裁判字號】    95,簡上,431
【裁判日期】    951110
【裁判案由】    損害賠償
【裁判全文】
臺灣臺北地方法院民事判決             95年度簡上字第431號
    上  訴  人  丙○○
    被 上 訴人  力興資產管理股份有限公司
    法定代理人  甲○○
    訴訟代理人  丁○○
                乙○○
上列當事人間損害賠償事件，上訴人對於中華民國95年5月19日
本院臺北簡易庭95年度北簡字第13653號第一審判決提起上訴，
本院於中華民國95年10月27日言詞辯論終結，判決如下：
    主  文
上訴駁回。
第二審訴訟費用由上訴人負擔。
    事實及理由
一、上訴人起訴主張：被上訴人於民國94年10月19日，持臺灣士
    林地方法院（下稱士林地院）士院儀92 執祥3919字第32570
    號債權憑證（下稱系爭債權憑證）為執行名義對伊聲請強制
    執行，經士林地院於同年11月28日上午查封伊所有門牌號碼
    台北縣三芝鄉○○○街5 號房屋，惟系爭債權憑證前所據以
    執行之執行名義為士林地院91 年度促字第26426號支付命令
    （下稱系爭支付命令）及證定證明書，債務人則為伊父親施
    錫慶，然施鍚慶早於89年3月1日死亡，故該支付命令因自始
    未合法送達而不生確定效力，而系爭債權憑證亦不生效力，
    經伊當場聲明異議，士林地院乃於95年1月6日裁定駁回上開
    強制執行。則被上訴人在強制執行前，既調閱施錫慶戶籍謄
    本，並查詢伊有無拋棄繼承等情，顯已知悉該支付命令並非
    合法確定，則被上訴人猶執無效債權憑證查封伊房屋，造成
    伊名譽、信用等非財產上之損害。爰依民法第184條、第195
    條第1項規定求命被上訴人給付新台幣（下同）20 萬元及自
    起訴狀繕本送達翌日起至清償日止，按年息5%計算之利息等
    情。
二、被上訴人則以：伊於93年4月16日受讓訴外人中興商業銀行
    股份有限公司（下稱中興銀行）對施錫慶之全部債權，並依
    金融機構合併法第15條第1項第1款、第18條第3項規定，在
    民眾日報刊登上開受讓債權公告。嗣後伊持中興銀行前強制
    執行施錫慶無效果，由士林地院核發之系爭債權憑證繼為強
    制執行之際，調閱戶籍謄本查知債務人施錫慶於89年3月1日
    死亡，且其繼承人之一即上訴人並無辦理拋棄或限定繼承等
    情，即持該債權憑證向士林地院聲請強制執行，經士林地院
    於94年10月24日發查封通知，伊於同年11月28日上午導引士
    林地院前往執行查封，經上訴人提出異議後，伊始知系爭支
    付命令之確定證明書有誤，嗣經士林地院民事執行處駁回伊
    強制執行之聲請。惟系爭支付命令係送達施錫慶居住地，由
    其家屬簽收，致士林地院誤核發確定證明書，而中興銀行持
    系爭支付命令聲請強制執行（92年度執字第14417號）無效
    果後，士林地院另核發系爭債權憑證，但上訴人既早知施錫
    慶於89年3月1日死亡，則其在收受本件查封通知時，應即提
    出異議，況伊在強制執行之前亦曾與上訴人聯絡，但上訴人
    卻遲至查封現場始提出異議，與有過失，應由其自負責任。
    又本件係由士林地院執行處書記官與執達員在上訴人屋內為
    查封行為，尚不致發生上訴人信用、名譽有何受損之情。伊
    另對上訴人提出清償債務之訴訟，經士林地院95年士簡字第
    38號、95年度簡上字第60號判決伊部分勝訴確定在案，伊對
    上訴人仍具有債權存在等語，資為抗辯。
三、原審駁回上訴人起訴之請求，上訴人全部聲明不服，提起本
    件上訴，於本院上訴聲明：(一)原判決廢棄。(二)被上訴人給付
    上訴人20萬元及自起訴狀繕本送達翌日起至清償日止，按年
    息5%計算之利息。被上訴人於本院答辯聲明：上訴駁回。
四、查中興銀行前向士林地院聲請對債務人施錫慶核發系爭支付
    命令，經確定後持之對另一債務人施克慈執行而無結果，士
    林地院92年間換發系爭債權憑證，嗣中興銀行於93 年4月16
    日將上開債權讓與被上訴人，被上訴人乃執該債權憑證，於
    94年10月17日向士林地院聲請對施錫慶之繼承人即上訴人強
    制執行，該院先於同年10月24日發函囑託辦理系爭房屋之查
    封登記，並於同年11月28日至現場查封，惟施錫慶早於支付
    命令核發前之89年3月1日死亡，上開支付命令因送達不合法
    而不生確定效力，士林地院民事執行處乃於95年1月6日裁定
    駁回被上訴人強制執行聲請等事實，為兩造所不爭，並有強
    制執行聲請狀、士林地院民事執行處囑託查封登記書、執行
    通知、士林地院94年 度執字第21814號裁定、債權讓與聲明
    書、民眾日報公告、施錫慶戶籍謄本、繼承系統表、士林地
    院家事法庭查詢拋棄繼承函及士林地院債權憑證等件影本在
    卷為證（見原審卷第6 頁至第10頁、第26頁至第32頁），復
    經本院依職權調閱士林地院91 年度促字第26426號、92年度
    執字第14417號及94年度執字第21814號卷，查核屬實，堪信
    為真實。
五、上訴人本於侵權行為法則請求被上訴人負損害賠償之責，為
    被上訴人所否認，並以上開情詞置辯，則本件首應審究厥為
    ：被上訴人本件強制執行有無故意過失侵害上訴人之名譽及
    信用之情事？
(一)、按民法第184條第1項前項規定侵權行為以故意或過失不法侵
    害他人之權利為成立要件，故主張對造應負侵權行為責任者
    ，應就對造之有故意或過失負舉證責任（最高法院82年度台
    上字第267 號判決意旨照）。又受精神之損害得請求賠償者
    ，以法律有明文規定者為限，而強制執行為法律所賦予債權
    人實現滿足債權之方法，被上訴人聲請強制執行查封上訴人
    之財產，縱該執行名義嗣後經撤銷，亦須被上訴人就其強制
    執行之行為有故意或過失致造成上訴人信用名譽受損為限，
    上訴人始得依民法第195條第1項規定，請求被上訴人賠償非
    財產上損害。
(二)、查上訴人主張被上訴人持支付命令聲請強制執行之際，既調
    閱施錫慶戶籍謄本，自已知悉其於89年3月1日死亡，依其專
    業能力應知91年核發之系爭支付命令顯未確定，卻仍向士林
    地院聲請強制執行查封其房屋，自屬有故意過失而侵害伊名
    譽、信用云云。惟查，中興銀行於92年以系爭支付命令為執
    行名義聲請強制執行無效果，經士林地院核發系爭債權憑證
    ，嗣中興銀行於93 年4月16日將上開債權併債權憑證讓與被
    上訴人，被上訴人持該債權憑證聲請對上訴人強制執行一節
    ，此觀諸士林地院94 年度執字第21814號案卷即明。又查被
    上訴人調閱施錫慶戶籍謄本發現其已死亡，並向士林地院家
    事法庭查詢上訴人並未拋棄繼承，衡情被上訴人應係依強制
    執行法第4之2條規定認該債權憑證效力及於原債務人施錫慶
    之繼承人即上訴人，而具狀聲請對上訴人房屋強制執行，雖
    上訴人於94年11月28日在查封當場以執行名義顯有瑕疵聲明
    異議，經士林地院於95年1月6日裁定駁回被上訴人強制執行
    聲請。然系爭支付命令是否已生確定效力，亦即執行名義是
    否成立，應由執行法院予以審查，被上訴人係合法受讓中興
    銀行對施鍚慶債權，並以士林地院核發系爭債權憑證聲請強
    制執行，自信所受讓之執行名義合法有效，並認該執行名義
    效力及於繼承人，始對原債務人施鍚慶之繼承人即上訴人強
    制執行，縱事後經執行法院審查先前法院誤發支付命令確定
    證明書，認該執行名義不存在，而駁回被上訴人強制執行之
    聲請，惟被上訴人執形式上合法有效債權憑證強制執行，已
    足以信其對上訴人確有債權存在之正當理由，是其對上訴人
    之房屋為查封行為，核屬權利正當之行使，難認其有何故意
    或過失之不法侵權行為可言，自不必負侵權行為損害賠償之
    責任。
(三)、上訴人既無法舉證證明被上訴人為強制執行，有侵害其名譽
    、信用之故意或過失，則其依民法第195條第1項規定，請求
    被上訴人賠償信用及名譽受損之非精神上損害，即非可取。
六、綜上所述，上訴人本於侵權行為法則，請求上訴人賠償其非
    財產上損害20萬元及自起訴狀繕本送達翌日起至清償日止，
    按年息5%計算之利息，為無理由，不應准許。原審駁回上訴
    人之訴及假執行之聲請，理由雖與本院認定不同，結論並無
    二致，仍應予維持。上訴意旨指摘原判決不當，聲明廢棄改
    判，為無理由，應予駁回。
七、又本件事證已臻明確，兩造其餘攻擊防禦方法，及未經援用
    之證據，經本院斟酌後，認均不足以影響本判決之結果，自
    無逐一詳予論駁之必要，併此敘明。
八、據上論結，本件上訴為無理由。依民事訴訟法第436條之1第
    3 項、第449條第2項、第78條，判決如主文。
中    華    民    國    95    年    11    月    10    日
                        民事第一庭審判長法官 詹文馨
                                        法官 文衍正
                                        法官 傅中樂
以上為正本係照原本作成。
本判決不得上訴。
中    華    民    國    95    年    11    月    10    日
                                      書記官  葉志昭                                                                                                                                                E


司法院資訊處製作；財團法人民間司法改革基金會備份。
